【裁判字號】    97,台上,6058
【裁判日期】    971127
【裁判案由】    違反毒品危害防制條例
【裁判全文】
最高法院刑事判決            九十七年度台上字第六０五八號
上  訴  人  甲○○
上列上訴人因違反毒品危害防制條例案件，不服台灣高等法院中
華民國九十七年九月十六日第二審判決（九十七年度上訴字第三
六四四號，起訴案號：台灣桃園地方法院檢察署九十七年度偵字
第四一三０號），提起上訴，本院判決如下：
    主  文
上訴駁回。
    理  由
按刑事訴訟法第三百七十七條規定，上訴於第三審法院，非以判
決違背法令為理由，不得為之。是提起第三審上訴，應以原判決
違背法令為理由，係屬法定要件。如果上訴理由書狀並未依據卷
內訴訟資料，具體指摘原判決不適用何種法則或如何適用不當，
或所指摘原判決違法情事，顯與法律規定得為第三審上訴理由之
違法情形，不相適合時，均應認其上訴為違背法律上之程式，予
以駁回。本件上訴人甲○○上訴意旨略以：（一）原判決以上訴
人及辯護人於第一審準備程序中表示對被告以外之人於審判外陳
述之證據能力無意見，而採為證據，漏未說明如何審酌傳聞證據
作成之情況認為適當，有判決不備理由之違背法令。（二）原判
決記載，梁信強在行李檢查台通關時，為事先據報之警察當場查
獲等語。則該線報是否有監聽譯文或錄音或其他證據可資證明？
原審未予詳查。（三）原審關於另案梁信強之案卷，以經辯護人
稱無調取必要而不予調查，未詢問上訴人之意見。（四）梁信強
於原審亦改稱上訴人並不知情，幕後指使者為「煌哥」。上訴人
無前科有正當職業、未獲任何酬勞，並無共同參與犯罪。（五）
原審認定事實所憑之證據僅止於上訴人自白與證人即共犯於警詢
、偵查及原審審理時所述相符，進而推論上訴人為共犯，欠缺客
觀上之證據。證人梁信強於原審稱受「煌哥」恐嚇不得據實供述
，上訴人並未指使，在地方法院檢察署時想交保，在地方法院是
為了報復才這樣講，因上訴人沒跟他搭同一班飛機，害他被抓而
我沒事，他才這樣講的等語，顯見上訴人首揭自白與事實不符；
原審未予調查認定，復課以上訴人應自證己罪之義務，指上訴人
及梁信強迄未據實供出共犯「煌哥」、「孫哥」、「張姓男子」
之真實姓名，有理由不備之違法。（六）原判決理由內對於事實
欄所認定梁信強與「煌哥」約定報酬而為運輸毒品之決意後，上
訴人始受託幫助帶梁信強赴大陸與「煌哥」會合，則上訴人是否
知悉梁信強與「煌哥」之約定？原判決僅籠統記載，未說明認定
之依據。（七）依原判決事實欄認定，「煌哥」既與梁信強約定
以將海洛因四包藏置休閒鞋之鞋墊下方之運毒方式，並受有報酬
，而何須由上訴人陪同買鞋，坐實參與運輸毒品之共同正犯之責
？而梁信強請「煌哥」順便幫忙買新台幣（下同）五千元的海洛
因，亦毋需經上訴人手，又何須由上訴共負參與運輸毒品共同正
犯之責？原判決逕予推定上訴人共同運輸毒品犯行，有證據上理
由矛盾之違法。（八）原判決理由貳、三、認定上訴人承認有帶
梁信強赴大陸，並有上訴人與梁信強之出入境資料可稽。因而不
採上訴人不知情之辯解。原審本得以出入境或航管之旅客名單勾
稽出「煌哥」存否之事實及詳實比對彈劾佐證證人梁信強之證言
及上訴人之自白均係受恐嚇而作成，無證據能力；更遑論不得以
共犯自白即證人梁信強證言，作為有罪判決之唯一證據。豈可引
用傳聞法則或得上訴人同意即恣意否定審判程序應踐行嚴格證據
調查程序。是原判決事實之認定，顯與論理法則相違云云。
惟查原判決依憑上訴人之部分自白，證人梁信強之證言，內政部
警政署入出境管理局國際機場旅客入出境資料處理中心民國九十
五年六月一日旅客入出境明細表四紙、澳門航空艙單查詢四紙、
查獲照片六幀、台北關稅局扣押貨物收據及搜索筆錄一紙、梁信
強護照影本一件、上訴人入出國日期證明書一紙、澳門商澳門航
空股份有限公司台灣分公司九十六年三月十二日澳（中）字九六
第０六八號函及所附九十五年六月八日ＮＸ六一六號班機旅客艙
單七紙、黑色休閒鞋一雙、第一級毒品海洛因淨重一一四點八五
公克、法務部調查局九十五年七月十日調科壹字第320003853 號
鑑定通知書一件等證據，資以認定上訴人有原判決事實欄所記載
運輸第一級毒品之犯罪事實，因而維持第一審之判決，論處上訴
人共同運輸第一級毒品罪刑（處有期徒刑十二年），駁回上訴人
在第二審之上訴，已詳述其所憑之證據及理由。對於上訴人否認
有何運輸第一級毒品之犯行，辯稱：於第一審之所以會直承犯罪
，係因怕「煌哥」，他有幫派背景云云。而梁信強亦稱，「煌哥
」說如果我出事講出他們的話，會對我家人不利。上訴人係以幫
助之意思參與犯罪構成要件以外之行為（即由上訴人自台灣帶梁
信強至大陸），係幫助犯，而非正犯云云，經綜合調查證據之結
果，認不可採，已在判決內詳予指駁，並說明其理由。原判決所
為論述，核與卷證資料相符，從形式上觀察，並無違背法令之情
形。按認事採證、證據之取捨及證據證明力之判斷，俱屬事實審
法院之職權，苟無違背證據法則，自不能指為違法。查（一）原
判決已說明：上訴人及其辯護人於第一審準備程序中已表示對卷
內人證等相關之傳聞證據之證據能力無意見，且上訴人對於被告
以外之人於審判外之陳述之證據能力並未表示意見，亦未爭執本
案證據之證據能力，依刑事訴訟法第一百五十九條之五第二項之
規定，應視為已同意本案相關之傳聞證據均可作為證據，爰斟酌
本案卷內之證據並非非法取得，亦無證明力明顯過低之情形，且
經於審判期日依法進行證據之調查、辯論，上訴人於訴訟上之程
序權，已受保障，因認各該證據，均得採為證據等語。原判決既
已具體說明其符合傳聞證據例外可信之情況及心證理由，自無上
訴意旨所指違背證據法則及判決不備理由之違誤。（二）上訴人
於原審已坦承由其偕同梁信強至大陸，再由梁信強攜帶第一級毒
品回台，其係先搭另一班機回台等事實，原判決據此認上訴人自
始即知由其帶梁信強至大陸，係要梁信強帶海洛因回台，而上訴
人亦因而獲得至大陸遊玩食宿之免費費用，且已自「煌哥」處取
得四萬元，並與「煌哥」將裝有毒品之休閒鞋交予梁信強，上訴
人參與本件犯行，係以自己犯罪之意思而參與，不因其未參與攜
帶毒品入境，即可認定係幫助犯而非正犯等情。又原判決係依憑
上訴人於第一審之自白，與證人梁信強於警詢、偵查及第一審之
證言相符，並以證人梁信強於原審雖翻異前詞，改稱「煌哥」說
如果伊出事講出他們的話，會對伊家人不利云云。然上訴人及梁
信強迄未據實供出共犯「煌哥」、「孫哥」、「張姓男子」之真
實姓名，自不能以渠等嗣後改稱懼怕幫派份子，即謂渠等於第一
審之供述係屬不實，因認上訴人於原審審理時辯稱不知情云云，
應為卸責之詞，不足採信等情。原判決既已說明其就案內所有證
據，本於調查所得心證，分別定其取捨，而憑以認定上訴人犯罪
之依據及理由，此係事實審法院採證認事之職權行使，難謂有違
反論理法則、判決不備理由、理由矛盾，或應於審判期日調查之
證據而未予調查之情形。（三）原審九十七年八月二十七日行準
備程序時，對上訴人詢及關於梁信強案卷之證據、證物有無調取
必要時，上訴人之原審辯護人即答稱沒有必要，又原審九十七年
九月二日審理時，上訴人及其辯護人就所提示之本案證人、證物
均表示無意見，且當庭表示已無證據調查，均有原審上開筆錄可
稽。上訴意旨猶指稱原審有應予調查之證據未予調查之違法云云
，自非依據卷內訴訟資料執為指摘，均非合法之第三審上訴理由
。其餘上訴意旨主張原判決有採證違法、認定事實與卷內資料不
符、理由不備、理由矛盾、應於審判期日調查之證據未予調查之
違法云云，核係對原審取捨證據與自由判斷證據證明力之職權行
使及原判決理由已說明之事項，再加爭辯，徒以自己之說詞，泛
指原判決違法，並為單純事實上之爭執，皆非適法之第三審上訴
理由。其上訴違背法律上之程式，應予駁回。
據上論結，應依刑事訴訟法第三百九十五條前段，判決如主文。
中    華    民    國  九十七  年   十一   月  二十七  日
                      最高法院刑事第二庭
                          審判長法官  莊  登  照
                                法官  黃  一  鑫
                                法官  許  錦  印
                                法官  陳  世  雄
                                法官  蔡  國  在
      本件正本證明與原本無異
                                      書  記  官
中    華    民    國  九十七  年   十二   月    二    日
                                                      Ｅ


司法院資訊處製作；財團法人民間司法改革基金會備份。
